臺灣臺南地方法院交通事件裁定　　　　 94年度交聲字第322號
移 送機 關　交通部公路總局嘉義區監理所臺南監理站
受 處分 人
即 異議 人　甲○○
　　　　　　　　　　號五樓之二.
上列受處分人因違反道路交通管理處罰條例案件，對於交通部公
路總局嘉義區監理所臺南監理站民國九十四年六月二十日所為之
裁決處分（處分案號：嘉監南字第裁七四—ＬＢ0000000
號），聲明異議，本院裁定如下：
    主  文
異議駁回。
    理  由
一、聲明異議意旨略以：受處分人即異議人甲○○否認於民國九
    十四年四月十日十四時五十三分許，駕駛車牌號碼ＲＬ－三
    七四九號自用小客車，行經速限為時速七十公里之縣道一六
    八線大鄉段時，有行車速度為時速九十三公里，超速二十三
    公里之違規事實。惟本件違規採證照片中有二輛車輛，且異
    議人當時與舉發照片中內側車道車輛等速駕駛中，而該照片
    僅有一組數據顯示，如何認定該組數據係異議人所駕車輛所
    為超速違規之數據，是異議人認本件舉發不合情理，乃不服
    原裁處，而提起本件異議云云。
二、按汽車駕駛人，行車速度，超過規定之最高時速者，處新臺
    幣一千二百元以上二千四百元以下罰鍰；並予記違規點數一
    點，道路交通管理處罰條例第四十條第一項及第六十三條第
    一項第一款分別定有明文；另按汽車駕駛人之行為有其他違
    規行為經以科學儀器取得證據資料之情形，當場不能製單舉
    發者，得對汽車所有人逕行舉發處罰；前開逕行舉發，應記
    明車輛牌照號碼、車型等可資辨明之資料，查明汽車所有人
    姓名或名稱、住址後，製單舉發處罰之，道路交通管理處罰
    條例第七條之二第一項第六款及第二項亦規定甚明。
三、經查：
（一）本件受處分人即異議人甲○○於九十四年四月十日十四時
      五十三分許，駕駛車牌號碼ＲＬ－三七四九號自用小客車
      ，行經速限為時速七十公里之縣道一六八線大鄉段時，經
      測速照相機測獲其行車速度為時速九十三公里，而有超速
      二十三公里之違規事實，有嘉義縣警察局嘉縣警交字第Ｌ
      Ｂ0000000號舉發違反道路交通管理事件通知單一
      紙、違規採證照片二幀及嘉義縣警察局九十四年五月三十
      一日嘉縣警交字第０九四００八五二五四號函一份在卷可
      證。從而，受處分人即異議人甲○○於上述時、地，駕駛
      前開小客車，有行車速度超過規定最高時速之違規事實，
      應可認定。
（二）其次，法院受理交通異議案件，乃是對於交通舉發行政處
      分審查其是否違法，本質上屬於行政爭訟過程，與普通法
      院審理刑事案件之原則不同。其舉證責任之原理，非如刑
      事案件中，應超越任何合理懷疑始可為有罪判決者之嚴格
      程度。其舉證責任之原理，應與民事訴訟相類似，除有特
      別規定外，基本上準用民事訴訟法，由國家機關與人民二
      造，各自履行其主觀之舉證責任，在過程中各自提出證據
      ；若窮盡各種證據方法，待證結果仍有不明時，則由客觀
      之舉證責任危險分配原則，決定國家機關與人民二造何人
      應受敗訴危險。此參酌行政訴訟法第一百三十六條規定準
      用民事訴訟法第二百七十七條自明。
（三）基此，受處分人即異議人甲○○雖辯稱：測速照相相片中
      既有兩部車應顯示兩組數據，僅一組數據不能證明係伊違
      規云云。然據證人即舉發本違規事件之警員黃俊哲到庭具
      結證稱：「（問：異議人質疑如何認定他超速？）照片中
      的測速照片是感應式線圈，每個車道都有，是分開設置的
      ，照片右上方的「ＬＳ」是代表車道，「二二」代表外側
      車道，若是內側車道則是「一一」，左上方的「九三公里
      」是指速度，該處限速七十公里」、「（問：是否只在超
      速的時候才會拍照？）是的」、「（問：是否認識受處分
      人甲○○？有無讎隙？）不認識，沒有讎隙」等語（詳參
      本院九十四年七月二十一日訊問筆錄），據此並參酌警員
      執行公務時，本身即受有行政懲處責任之監督，且其到庭
      具結作證，更係以刑事責任擔保其證言之真實性，故證人
      黃俊哲前揭之證詞，及其所舉發之本件違規事實，經核尚
      無不可採信之處。
（四）再者，異議人雖復辯稱：本件測速照相器之感應線圈可能
      出錯云云，惟該測速照相系統平日維修保養係委由兩合國
      際有限公司處理，且於九十四年三月二十日十四時三十分
      許曾進行固定桿檢查主機功能及一般清潔保養，經檢查其
      設定值無誤且功能正常，以「自我測試」鍵試照亦無誤乙
      節，有兩合國際有限公司維保紀錄單一份在卷足憑，是本
      件圈式測速器之正確性，應值信賴。況異議人僅空言並未
      超速，卻未提出其他相關積極事證，足供調查並可證明其
      違規當時之行車速度確於該路段之最高速限內，故尚難據
      此推翻前開線圈式測速器所測得之車速數值。從而，異議
      人上開所辯內容，經核尚非有理，而不足採。至異議人辯
      稱：倘認定異議人於案載違規當時確有超速，則採證照片
      中另一行駛於內側車道之車輛，亦有違規超速之實，為何
      僅舉發異議人違規云云。然揆諸前開證人黃俊哲之證述可
      知，由上開違規採證照片並無從知悉行駛於內側車道之該
      輛車之行車速度為若干，且該車係否應遭舉發違規，係屬
      另一交通違規之個案，與異議人本件超速違規行為間，經
      核並無關係，故異議人亦不得以其為由，而主張免除本件
      違規責任，附此敘明。
五、綜上所述，本件異議人甲○○於上述時、地駕駛前開自用小
    客車，有行車速度超過規定之最高速限之事實，既可認定，
    則移送機關即交通部公路總局嘉義區監理所臺南監理站據此
    引用前開道路交通管理處罰條例第四十條第一項及第六十三
    條第一項第一款等規定，並參酌違反道路交通管理事件統一
    裁罰標準表之相關內容，而裁處異議人罰鍰新臺幣一千九百
    元並予記違規點數一點，於法並無不當，異議人異議為無理
    由，應予駁回。
六、據上論斷，應依道路交通案件處理辦法第十九條，裁定如主
    文。
中　　華　　民　　國　　94　　年　　8 　　月　　10　　日
　　　　　　　　　交通法庭  法  官  鄭燕璘
以上正本證明與原本無異。
如不服本裁定，應於送達後5日內，向本院提出抗告狀。
                            書記官 陳金堂
中　　華　　民　　國　　94　　年　　8 　　月　　12　　日
